臺灣板橋地方法院刑事判決　　　　　　　100年度訴字第999號
公　訴　人　臺灣板橋地方法院檢察署檢察官
被　　　告　翁水影
上列被告因搶奪案件，經檢察官提起公訴（99年度偵字第15715
號），本院判決如下：
    主  文
翁水影共同意圖為自己不法之所有，而搶奪他人之動產，累犯，
處有期徒刑拾月。
    事  實
一、翁水影前於民國94年間因竊盜案件，經臺灣桃園地方法院以
    95年度易字271 號判處有期徒刑1 年6 月，由臺灣高等法院
    以95年度上易字第1642號駁回上訴確定；又於96年間因竊盜
    等案件，經臺灣臺北地方法院以96年度訴字第1589號判決竊
    盜罪、行使偽造私文書罪及毀損罪各處有期徒刑1 年、3 月
    、3 月，應執行有期徒刑1 年2 月確定，與前揭案件接續執
    行，於98年7 月17日縮短刑期假釋出監，嗣於99年2 月27日
    假釋期滿，未經撤銷假釋視為執行完畢。詎猶不知悔改，竟
    與真實姓名年籍資料不詳綽號「阿洪」之成年男子，共同基
    於意圖為自己不法所有之犯意聯絡，於99年5 月15日2 時許
    ，2 人共乘車牌號碼MBK-650 號重型機車（為翁水影之堂弟
    翁通特所有，由翁水影使用中），至臺北縣板橋市（現改制
    為新北市板橋區，以下仍以行為時地名及原機關名銜稱）新
    海路70號前將上揭機車停放後，見不勝酒力之林家樑坐在臺
    北縣板橋市○○路95號前之花圃處休息，認有機可乘，翁水
    影與「阿洪」遂走近林家樑，推由翁水影在旁把風支應，「
    阿洪」則從後徒手搶奪林家樑所有之現金新臺幣（下同）
    1,000 元、手機2 支、皮包暨其內之國民身分證、國民健康
    保險卡、汽車駕駛執照、機車行照各1 張、金融卡3 張等物
    ，得手後騎乘上開機車離去。嗣經警調閱監視器影片後，循
    線查悉上情。
二、案經林家樑訴由臺北縣政府警察局海山分局報告臺灣板橋地
    方法院檢察署檢察官偵查起訴。
    理  由
一、按被告以外之人（含證人、鑑定人、告訴人、被害人、共同
    被告等）於審判外之陳述雖不符刑事訴訟法第159 條之1 至
    之4 等4 條之規定，而經當事人於審判程序同意作為證據，
    法院審酌該言詞陳述或書面陳述作成時之情況，認為適當者
    ，得為證據。而未於言詞辯論終結前聲明異議者，視為有前
    項之同意，刑事訴訟法第159 條之5 第1 項、第2 項分別定
    有明文。其立法意旨在於傳聞證據未經當事人之反對詰問予
    以核實，原則上先予排除，惟若當事人已放棄反對詰問權，
    於審判程序中表明同意該等傳聞證據可作為證據；或基於尊
    重當事人對傳聞證據之處分權，及證據資料愈豐富，愈有助
    於真實發見之理念，且強化言詞辯論主義，使訴訟程序得以
    順暢進行，上開傳聞證據亦均具有證據能力。本案被告翁水
    影及檢察官於言詞辯論終結前，均未就本院所認定犯罪事實
    而經調查採用之證據主張有刑事訴訟法第159 條第1 項不得
    為證據之情形，本院復審酌各該證據作成時並無違法及證明
    力明顯過低之瑕疵等情況，認為適當，並與本案犯罪事實具
    有關連性，是本案所認定犯罪事實所採用之證據均有證據能
    力，合先敘明。
二、訊據被告翁水影固不否認有與真實姓名年籍資料不詳綽號「
    阿洪」之成年男子共同騎乘前揭重型機車至上開地點及所調
    閱之監視錄影器影像畫面中確實係其本人與「阿洪」之事實
    ，惟矢口否認有共同搶奪之犯行，辯稱：伊和「阿洪」都沒
    有搶林家樑，「阿洪」是在新莊公園活動的街友，那陣子伊
    和「阿洪」往來密切，伊會請「阿洪」喝酒，都是「阿洪」
    撥打公用電話找伊，伊並不知道「阿洪」的真實姓名年籍資
    料，現在也找不到他，伊當天是跟「阿洪」在那邊買東西，
    現場是很熱鬧的地方，如果伊或「阿洪」有搶林家樑，為何
    他當時不喊叫，而且林家樑一下說是伊動手搶他的，一下又
    說是「阿洪」行搶的，供述前後不一，顯見他是要隨便找人
    要頂罪的云云。經查：
  (一)上開犯罪事實，業據證人即被害人林家樑於本院審理時證稱
    ：案發當天伊是喝酒結束要回家，從計程車下車後，因為有
    點累，所以先坐在花圃上面椅子休息，總共有2 個人靠近伊
    ，其中有個人伸手把伊身上的皮包、2 支手機都拿走，還有
    另一個人是一起在場的，伊很確定其中一個就是在場的被告
    ，伊遭搶之後，伊就走路回家，因為伊是凌晨被搶，伊先回
    家睡覺，醒來之後就去報警，然後又去附近商家找看有沒有
    監視器有拍到，伊的蘋果I-PHONE 手機是在水溝裡找到等語
    明確（見本院卷第100 年10月25日審判筆錄第4 至10頁），
    核與其於警詢、檢察官偵查時所述情節大致相符（99年度偵
    字第15715 號卷第9 至14、47、48、124 、125 頁）。且被
    害人林家樑於99年5 月18日警詢時（照片指認）、99年6 月
    22日偵訊時及100 年10月25日審理時（本人指認），均堅稱
    被告確為二名搶奪犯嫌中之其中一人無誤，且初於警詢中尚
    未經警提示嫌疑人照片時，已就犯嫌二人之外型描述：一名
    微胖，蓄短髮、黑上衣、七分短褲，另一名較高，髮際較高
    ，著黑上衣黑褲等語明確（見同上偵卷第10頁），復於本院
    審理時證稱：被告之前的頭髮比較偏長一點等語（見本院
    100 年10月25日審判筆錄第4 頁），核與卷附之監視錄影翻
    拍照片所攝得之人像外形相符，衡諸證人即被害人林家樑於
    被告未到案前，即已能具體指出2 名犯嫌之外形差異，及被
    告於案發時與法院審理時之髮型已有不同，而被害人林家樑
    所指述其所遭搶財物中之皮夾及I-PHONE 手機，分別在臺北
    縣板橋市○○路66號店家前之水溝及同路段70號之魔法早餐
    店家前所拾獲，復有臺北縣政府警察局海山分局99年8 月10
    日北縣警海刑字第0990032677號函附上開店家之店員蔡嘉宗
    、魔法早餐店店員戴驪勳之查訪表在卷可稽（見同上偵卷第
    105 至107 頁），在在足證證人林家樑指認被告係對其搶奪
    犯嫌之其中之人等語，並非子虛，自值採信。至證人林家樑
    固於偵訊、本院審理時曾陳稱：被告就是搶伊之人、捲髮者
    即為搶伊的人等語，惟檢察官於本院審理時請證人林家樑所
    確認其所證述內容之真意，經證人林家樑證稱：「我在偵查
    中沒有明確的說是被告動手搶的，我是說有兩個人在做這些
    動作，我現在也不確定那兩個人中的哪一個人對我做了搶奪
    的動作，但我可以確定當時確實有兩個人在場，其中一人就
    是在庭的被告，我當時有這樣回答就代表我還有印象，就是
    他們兩個一起來搶我。…我本來就記得行搶我的人的影像，
    不是看完翻拍照片後才記住的。」等語明確（見本院100 年
    10月25日審判筆錄第6 頁），職是，證人林家樑先前所指稱
    「開庭過那個捲髮者就是搶我者」之語意係被告乃為共同犯
    案者，而非直指被告係為動手行搶之人，自難以此認證人林
    家樑之指述有何矛盾、歧異而不可採信，而被告空言指摘於
    此，核屬無據。
  (二)再被告確於上述時間，與綽號「阿洪」之人共乘機車至臺北
    縣板橋市○○路70號前，2 人停放機車後，並有一同離開所
    停放機車之位置，其後2 人返回上開地點後，「阿洪」手中
    把玩狀似手機之物品，嗣後「阿洪」有彎腰靠近水溝處，並
    將手向下之舉動，而被告均在旁觀看，在其等移動之過程中
    ，被告與「阿洪」或為2 人併行談天，或有一前一後行動等
    情，業據案發地點監視錄影畫面之列印照片（鏡頭13、14、
    21、22）、臺灣板橋地方法院檢察署勘驗筆錄及臺北縣政府
    警察局海山分局99年10月15日北縣警海刑字第0990044096號
    函附案發地點之監視錄影鏡頭位置標示圖、偵辦員警職務報
    告等件在卷可參（見同上偵卷第51至98、120 至122 頁），
    而被告前既辯稱：「阿洪」均係以公用電話和伊聯絡，「阿
    洪」並無使用手機云云，則何以於被害人林家樑所指稱遭搶
    之後「阿洪」會持手機之物品予以把玩？足見「阿洪」所持
    之手機應係自被害人林家樑處由其動手所搶得而來之情，至
    為明確。又「阿洪」將手伸向之水溝，又恰為被害人林家樑
    遭搶I-PHONE 手機所尋獲之位置，益見被害人林家樑所指述
    為被告與綽號「阿洪」之人行搶，要屬事實。又上開案發地
    點係為新海路與72巷之交岔路口處，有警製現場位置圖及現
    場照片在卷可稽（見同上偵卷第121 頁），是該路面視距良
    好，又無其他遮避物足以影響視線，則「阿洪」有如何之舉
    動顯然均會在被告視線所及之處，而被告與「阿洪」又有2
    人共同走往被害人林家樑所坐立休息處之方向，或被告、「
    阿洪」2 人有互為交談、或一前一後行走、或被告在旁目視
    「阿洪」動作等動態情形，有監視錄影畫面存卷可參，已如
    前述，則被告自無不知「阿洪」動向之可能。而證人林家樑
    亦證述：當時係有2 人從背後靠近伊，伸手撈伊右後褲袋的
    皮包，左前褲袋的現金1,000 元、西裝袋的索尼易利信手機
    及取走拿在伊手上的I-PHONE 手機等語詳實在卷（見同上偵
    卷第10頁），參以犯意意思之聯絡並不限於事前有所謀議，
    即僅於行為當時有共同犯意之聯絡，亦屬之，且其表示之方
    法，亦不以明示通謀為必要，即相互間有默示之合致，亦無
    不可（最高法院73年台上字第2364號判例意旨參照），被害
    人林家樑固係由「阿洪」下手行搶其財物，而非被告為動手
    之人，惟被告既與「阿洪」共同走至被害人林家樑之身後，
    自有係在行搶發生意外狀況時支援、應變之作用，難認其在
    後跟隨、靠近林家樑之行為與本件搶奪無關，應認屬搶奪行
    為分擔之一種方式，是被告仍係共同參與本件搶奪之犯行無
    疑。
  (三)再被告迭於警詢、偵訊及本院審理時始終辯稱不知「阿洪」
    之真實姓名年籍資料及聯絡方式，惟依被告供稱：「阿洪」
    係為街友，伊2 人會相約喝酒，多半為伊請「阿洪」喝酒等
    語，且案發當時被告為無業，家境勉持等情，有被告警詢筆
    錄受詢問人欄記載在卷可參，被告自己之經濟狀況亦非寬裕
    ，卻常常大方招待與其毫無親屬關係、偶然與公園認識之友
    人外出飲酒，又為深夜共同外出，顯見其與「阿洪」之交情
    甚篤，惟其卻不能提出「阿洪」之姓名、聯絡方式等任一資
    訊以供本院調查以實其說，自難僅憑被告空言否認且有瑕疵
    可指之辯解，逕採為對其有利之認定。又證人林家樑就其當
    時酒醉而先於花圃處休息，遇被告2 人行搶時雖有意識但無
    力反抗，其有開口喊「不要拿我東西」等情，業據其證述綦
    詳在卷，而案發當時係屬深夜，依證人林家樑又為酩酊不勝
    酒力之狀態，其不預警遭身強力壯之「阿洪」動手行搶，復
    有另名同夥即被告在場把風，衡情其依當時情狀體力不支無
    法有效反抗，或於瞬間未能有所反應，或思及避免因反抗、
    追趕而造成自己身體上受有傷害等，均屬可能且與常情相合
    之事，又證人林家樑於遭搶之後先返家休息，復因證人林家
    樑當時正值父喪，嗣於案發後間隔1 至2 日始前往派出所報
    案，亦難謂與常情相違，是被告辯稱：證人林家樑遭搶當時
    不為反抗、呼叫，又不馬上報警，顯見其所述不合理云云，
    應屬無據，委無足取。
  (四)綜上所述，被告前揭否認犯罪之辯解，核屬臨訟編織之詞，
    委無足取。本案事證明確，被告上開共同搶奪之犯行，堪以
    認定。
三、核被告翁水影所為，係犯刑法第325 條第1 項之搶奪罪。被
    告翁水影與真實姓名年籍不詳綽號「阿洪」之成年男子間，
    就上開搶奪犯行，有犯意聯絡及行為分擔，為共同正犯。查
    被告前於94年間因竊盜案件，經臺灣桃園地方法院以95年度
    易字271 號判處有期徒刑1 年6 月，由臺灣高等法院以95年
    度上易字第1642號駁回上訴確定；又於96年間因竊盜等案件
    ，經臺灣臺北地方法院以96年度訴字第1589號判決竊盜罪、
    行使偽造私文書罪及毀損罪各處有期徒刑1 年、3 月、3 月
    ，應執行有期徒刑1 年2 月確定，與前揭案件接續執行，於
    98年7 月17日縮短刑期假釋出監，嗣於99年2 月27日假釋期
    滿未經撤銷視為執行完畢，有臺灣高等法院被告前案紀錄表
    1 份在卷可按，於5 年以內故意再犯有期徒刑以上之罪，為
    累犯，應依法加重其刑。爰審酌被告有上述之前案紀錄經法
    院科刑處罰，素行非佳，為國中肄業之智識程度，其身強體
    健，竟不思自食其力賺取所需，竟於深夜與他人隨機在路上
    行搶，危害社會公安甚鉅，且犯後否認犯行，迄今未與被害
    人達成和解，及其手段、搶奪之財物價值、所得利益等一切
    情狀，量處如主文所示之刑。
據上論斷，應依刑事訴訟法第299 條第1 項前段，刑法第28條
、第325 條第1 項、第47條第1 項，決如主文。
本案經檢察官洪國朝到庭執行職務。
中    華    民    國   100    年    11    月    8     日
                  刑事第十九庭  審判長法  官  楊志雄
                                      法  官  劉景宜
                                      法  官  陳海寧
以上正本證明與原本無異。
如不服本判決應於收受判決後10日內向本院提出上訴書狀，並
應敘述具體理由。其未敘述上訴理由者，應於上訴期間屆滿後
20日內向本院補提理由書（均須按他造當事人之人數附繕本）
「切勿逕送上級法院」。
                                      書記官  馮得弟
中    華    民    國   100    年    11    月    17    日
附錄本案論罪科刑法條全文
刑法第325條（普通搶奪罪）
意圖為自己或第三人不法之所有，而搶奪他人之動產者，處 6
月以上 5 年以下有期徒刑。
因而致人於死者，處無期徒刑或 7 年以上有期徒刑，致重傷者
，處 3 年以上 10 年以下有期徒刑。
第 1 項之未遂犯罰之。